臺灣花蓮地方法院刑事判決　　　　　　　　　　　　　　九十一年度交訴字第七號
　　公　訴　人　臺灣花蓮地方法院檢察署檢察官
　　被　　　告　乙○○
　　　　　　　　甲○○
右列被告因業務過失致死案件，經檢察官提起公訴（九十一年度偵字第五九五號），
本院判決如左：
    主     文
乙○○服用酒類，不能安全駕駛動力交通工具而駕駛，處拘役伍拾日，如易科罰金，
以參佰元折算壹日；又因過失致人於死，處有期徒刑壹年貳月。
甲○○服用酒類，不能安全駕駛動力交通工具而駕駛，處拘役伍拾日，如易科罰金，
以參佰元折算壹日；又從事業務之人，因業務上過失致人於死，處有期徒刑壹年陸月
。
    事  實
一、乙○○於民國九十年十二月十八日晚間飲酒後（肇事後約八小時後，酒測呼氣酒
    精濃度為每公升零點五一毫克，換算事故發生時其呼氣酒精濃度為一點三一毫克
    ，計算方法詳如附表），已不能安全駕駛動力交通工具，仍駕駛車號Ｕ六—九一
    五七號自用小客車，搭載徐秀春，沿花蓮縣吉安鄉仁安縣一九三號公路（南濱路
    段）由北往南方向行駛，於同日晚間十一時二十分許，行經該公路十九公里處設
    有閃黃燈交岔路口，欲左轉時，原應注意，轉彎車應讓直行車先行，以及汽車行
    進中，駕駛人應注意車前狀況，隨時採取必要安全措施，而依當時情形並無不能
    注意之情事，竟疏於注意，前方交叉路口車輛之動態，轉彎車未讓直行車先行，
    致在該路口處時，正有甲○○亦在酒後（肇事後約一小時，其血液酒精濃度為一
    九九點五ＭＧ／ＤＬ，換算事故時呼氣濃度為一點０九毫克，計算方法詳如附表
    ），已不能安全駕駛動力交通工具，仍駕駛ＴＩ─六二四九號自小客車，搭載廖
    宏祥、吳昭慶、黃宗理，沿同公路由南往北方向行駛，適亦行經該交岔路口時，
    原應注意行車速度，無標誌或標線者，在郊外道路時速不得超過六十公里，行經
    無號誌或閃光黃色燈號誌路口，均應減速慢行，且汽車駕駛人應注意車前狀況，
    隨時採取必要安全措施，而依當時情形，亦無不能注意之情事，於行經該交岔路
    時，亦疏未注意車前狀況，未減速慢行，猶以七十餘公里之超速行駛，致二車在
    該交岔路口相撞擊，使乙○○及所搭載之徐秀香，甲○○及所搭載之廖宏祥、吳
    昭慶均受有傷害（均未提出告訴）外，而甲○○所搭載之黃宗理則因顱內併胞腔
    內出血，致傷重不治死亡。
二、案經台灣花蓮地方法院檢察署檢察官相驗後偵查起訴。
    理  由
一、右揭事實，均據被告乙○○、甲○○二人坦承不諱，復有被告乙○○於肇事後約
    八小時（即隔日上午七時二十九分）經警員對之為酒精試測，其吐氣所含酒精濃
    度仍高達零點五一毫克（換算事故時呼氣酒精濃度平均值為一點三一毫克）之測
    試單、被告甲○○於肇事後約一小時在醫院抽血檢驗，其血液酒精濃度仍高達一
    九九點五ＭＧ／ＤＬ（換算事故時，其吐氣酒精濃度平均值為一點０九毫克）之
    基督教門諾會醫院檢驗報告單一紙、交通事故調查表暨現場圖各一份、車禍現場
    及車輛毀損照片共二十八幀附卷足稽；而被害人黃宗理確因本件車禍致顱內出血
    死亡，亦經檢察官督同法醫師到場相驗屬實，製有勘驗筆錄、履勘筆錄、驗斷書
    、相驗屍體證明書各一份及相驗屍體照片六幀在卷足憑。
二、查服用酒類，不能安全駕駛動力交通工具而駕駛者之公共危險罪，係因為酒精對
    中樞神經系統具有麻醉作用，通常情形，呼氣酒精濃度達每公升零點二五毫克時
    ，（或血液中酒精濃度達百分之零點零五）時，就人體生理行為方面，已開始產
    生複雜技巧障礙、駕駛能力變壞等影響，在此情形下，其肇事率為一般正常人之
    二倍，若為每公升零點五０毫克時，駕車之肇事率為一般未飲酒人之七倍，若為
    每公升零點八五毫克時，駕車之肇事率為一般未飲酒人之五十倍。本件被告二人
    飲酒後，對之酒測或驗血之酒精濃度均超過前開標準，已具備上述醫學現象，復
    因酒後駕車肇事，致被害人死亡，已如前述，核依其情形，益可認定當時因酒醉
    精神不濟致生交通事故，其顯已不能安全駕駛，至為明確，公共危險之犯行足堪
    認定。
三、按汽車駕駛人飲酒後其吐氣所含酒精成份超過每公升○．二五毫克以上者，不得
    駕車；行車速度，應按標誌之規定，在郊外道路時速不得超過六十公里；車輛行
    經無號誌之交岔路口，轉彎車應暫停讓直行車先行；又汽車行駛至無號誌之交叉
    路口，應減速慢行，作隨時停車之準備；又駕駛人應注意車前狀況，隨時採取必
    要措施；閃光黃燈表示「警告」，車輛應減速接近，注意安全，小心通過，道路
    交通安全規則第一百十四條第二款、第九十三條第一項第一款、第三款、第一百
    零二條第二款、第九十四條第三項，道路交通標誌標線號誌設置規則第二百十一
    條第一款分別定有明文。本件被告二人均領有適當之駕照，對上開交通安全規定
    應無不知之理，其駕車自應注意遵守該規定，且依前開道路交通事故調查報告表
    之內容所示，當時情形，並無不能注意之情事，竟仍酒醉駕車，且未注意前方及
    交叉路口車輛之動態，以致肇事，使被害人黃宗理死亡，被告二人均顯有過失，
    且本件車禍送經鑑定結果，亦同此認定，此有台灣省花東區車輛行車事故鑑定委
    員會九十一年二月四日花鑑字第九一０００六號函附之鑑定書在卷可查。再被害
    人之死亡確因本件車禍所致，已如前述，則被害人之死亡與被告二人之過失行為
    間，已有相當之因果關係。被告二人過失致死之犯行均堪認定。
四、按刑法上所謂業務，係指個人基於其社會地位繼續反覆所執行之事務，其主要部
    分之業務，被告甲○○係以駕車送貨為業，縱此次非載貨而載人，但因與其駕車
    業務有直接關係，仍屬業務上之行為。核被告乙○○所為，係犯刑法第一百八十
    五條之三服用酒類，不能安全駕駛動力交通工具而駕駛罪，及同法第二百七十六
    條第一項之過失致死罪。被告甲○○所為，則係犯刑法第一百八十五條之三服用
    酒類，不能安全駕駛動力交通工具而駕駛罪，及同法第二百七十六條第二項之業
    務過失致死罪。被告二人所犯上開二罪間，犯意各別，行為互殊，應予分論併罰
    。查被告二人為汽車駕駛人，酒醉駕車，因而致被害人死亡，所犯過失致死罪部
    分，均應依道路交通管理處罰條例第八十六條第一項之規定加重其刑。爰審酌被
    告二人之素行，因酒醉駕車且疏未注意遵守交通規則致被害人死亡，犯後二人均
    未賠償被害人家屬損害，暨考量其二人本件車禍責任之輕重，及渠等犯罪後之態
    度等一切情狀，分別量處如主文所示之刑，並均就拘役刑諭知易科罰金之折算標
    準。
據上論斷，應依刑事訴訟法第二百九十九條第一項前段，刑法第二條第一項前段、第
一百八十五條之三、第二百七十六條第一項、第二項、第四十一條第一項前段，道路
交通管理處罰條例第八十六條第一項，罰金罰鍰提高標準條例第一條前段、第二條，
判決如主文。
中      華      民      國    九十一    年      五      月    二十一    日
                              臺灣花蓮地方法院刑事庭
                                  法  官  吳  順  龍
右正本證明與原本無異。
如對本判決不服，應於送達後十日內，向本院提出上訴狀。（應抄附繕本）告訴人或
被害人如對於本判決不服者，應具備理由請求檢察官上訴，其上訴期間之計算係以檢
察官收受判決正本之日期為準。
                                  法院書記官
中      華      民      國    九十一    年      五      月    二十八    日
附錄本判決論罪之法律條文：
刑法第一百八十五條之三：
服用毒品、麻醉藥品、酒類或其他相類之物，不能安全駕駛動力交通工具而駕駛者，
處一年以下有期徒刑、拘役或三萬元以下罰金。
刑法第二百七十六條：
因過失致人於死者，處二年以下有期徒刑、拘役或二千元以下罰金。
從事業務之人，因業務上之過失犯前項之罪者，處五年以下有期徒刑或拘役，得併科
三千元以下罰金。
因過失致人於死者，處二年以下有期徒刑、拘役或二千元以下罰金。
道路交通管理處罰條例第八十六條：
汽車駕駛人，無駕駛執照駕車、酒醉駕車、吸食毒品或迷幻藥駕車、行駛人行道或行
經行人穿越道，不依規定讓行人優先通行，因而致人受傷或死亡，依法應負刑事責任
者，加重其刑至二分之一。
汽車駕駛人，在快車道依規定駕車行駛，因行人或慢車不依規定，擅自進入快車道
　，而致人受傷或死亡，依法應負刑事責任者，減輕其刑。
附表：
一、換算：
１、呼氣酒精濃度０．５１ｍｇ／ｄＬ乘２００等於血液酒精濃度１０２ｍｇ
    ／ｄＬ。
２、血液酒精濃度１９９ｍｇ／ｄＬ除２００等於呼氣酒精濃度０．９９５ｍｇ／ｄ
    Ｌ。
二、推算方法：
（一）被告乙○○部分：
１、被告乙○○於十八日夜間十一時二十分許發生交通故，至十九日上午七時二十九
    分許才接受警方酒精測試，經測出呼氣酒精濃度為０．５１ｍｇ／ｄＬ，血液酒
    精濃度為０．５１ｍｇ／ｄＬ乘２００等於血液酒精濃度１０２ｍｇ／ｄＬ。
２、十八日晚間十一時二十分許，其血液酒精濃度之範圍為１０２＋（１０～４０）
    χ八小時＝１８２～４２２ｍｇ／ｄＬ。
    再換算回呼氣酒精濃度之圍為１８２～４２２除２００＝０．９１～１．６１ｍ
    ｇ／ｄＬ
３、十八日晚間十一時二十分許，其血液酒精濃度之平均值１０２＋２０χ八小時＝
    ２６２ｍｇ／ｄＬ。
    再換算回呼氣酒精濃度之圍為２６２除２００＝１．３１ｍｇ／ｄＬ
結論：被告乙○○於十八日晚間十一時二十分許事故當時，其呼氣酒精濃度之圍為１
      ８２～４２２除２００＝０．９１～１．６１ｍｇ／ｄＬ；其平均值１．３１
      ｍｇ／ｄＬ。
（二）被告甲○○部分：
１、被告甲○○於十八日夜間十一時二十分許發生交通故，一小時後在醫院抽血，血
    液酒酒精濃度為１９９ｍｇ／ｄＬ。
２、十八日晚間十一時二十分許，其血液酒精濃度之範圍為１９９＋（１０～４０）
    χ１小時＝２０９～２３９ｍｇ／ｄＬ。
    再換算回呼氣酒精濃度之圍為２０９～２３９除２００＝１．０４～１．１９ｍ
    ｇ／ｄＬ
３、十八日晚間十一時二十分許，其血液酒精濃度之平均值１９９＋２０χ１小時＝
    ２１９ｍｇ／ｄＬ。
    再換算回呼氣酒精濃度之圍為２１９除２００＝１．０９ｍｇ／ｄＬ
結論：被告乙○○於十八日晚間十一時二十分許事故當時，其呼氣酒精濃度之圍為２
      ０９～２３９除２００＝１．０４～１．１９ｍｇ／ｄＬ；其平均值１．０９
      ｍｇ／ｄＬ。
